臺灣高雄地方法院刑事判決　　　　　　　　　　　　　九十三年度易字第九九五號
　　公　訴　人　臺灣高雄地方法院檢察署檢察官
　　被　　　告　朱峻玄原名甲.
右列被告因詐欺案件，經檢察官提起公訴（九十三年度偵字第六六六０、九一三八號
），本院判決如左：
    主  文
朱峻玄連續幫助連續意圖為自己不法之所有，以詐術使人將本人之物交付，處有期徒
刑肆月，如易科罰金，以參佰元折算壹日。
    事  實
一、朱峻玄（原名甲○○）於民國九十二年十二月間，因信用不佳，無法向銀行辦理
    貸款，見報紙上刊登提供金融帳戶可代為辦理貸款之廣告，雖可預見金融帳戶提
    供他人使用將幫助他人實施詐欺犯罪，但因需錢恐急，竟仍基於幫助他人犯詐欺
    罪之不確定概括犯意，分別於附表一所示之時、地，向合作金庫銀行灣內分行（
    下稱合作金庫）及台新國際商業銀行東高雄分行（下稱台新銀行）申請開立帳戶
    後，即將該兩帳戶之存摺、提款卡及印鑑等物，提供予姓名年籍均不詳自稱「林
    代書」、「黃代書」之成年男子所屬犯罪集團成員使用，該犯罪集團成員再以郵
    局員工或電腦工程師「何先生」名義，持朱峻玄所交付前開兩帳戶之存摺、提款
    卡及印鑑等物作為犯罪工具，共同基於詐欺取財之概括犯意聯絡，先以電話聯絡
    戊○○、丙○○、乙○○與丁○○等人，謊稱欲退還健保費，致戊○○等人誤信
    為真，陷於錯誤，先後依「何先生」等人之指示前往自動櫃員機操作匯款，共計
    匯出新台幣（下同）二十一萬四千九百五十五元至朱峻玄所有之前開兩帳戶內（
    犯罪時間、手法、被害人、匯款時間、金額、受款人及帳號均詳如附表二所示）
    ，再由該犯罪集團成員提領花用，嗣因戊○○等人並未取得退費金額，始發覺受
    騙，並報警處理，警方乃循線通知朱峻玄到案說明，因而查獲。
二、案經戊○○、丙○○、乙○○及丁○○等人，分別訴請台北縣政府警察局新店分
    局、台北市政府警察局大安分局移由高雄市政府警察局三民第二分局報請高雄地
    方法院檢察署檢察官偵查起訴。
    理  由
一、訊據被告朱峻玄固坦承於附表一所示時、地，將前開兩帳戶提供予自稱「林代書
    」、「黃代書」之成年男子使用等情不諱，惟矢口否認有何幫助詐欺取財之犯行
    ，辯稱：我因信用不佳，自己不能辦理貸款，看到報紙刊登提供一個帳戶可以代
    辦貸款二十萬元的廣告，才將帳戶存摺、提款卡及印鑑交給「林代書」、「黃代
    書」使用，我不知道他們會將該帳戶供詐騙之用云云。經查：
  （一）右揭事實，業據告訴人戊○○、丙○○於警詢時，告訴人乙○○、丁○○於
        警詢及本院審理中指述綦詳，並有自動櫃員機儲戶交易明細表六紙、歷史交
        易明細表、合作金庫九十三年六月二日合金灣存字第０九三０００三０六六
        號函暨所附開戶資料及台新銀行九十三年六月八日台新作集字第九三０四九
        八一號函暨所附開戶資料各一份在卷可稽。且衡諸一般常情，任何人均可辦
        理金融帳戶存摺使用，如無正當理由，實無借用他人存摺使用之理，而金融
        存摺亦事關存個人財產權益之保障，其專有性自屬甚高，除非本人或與本人
        親密關係者，難認有何理由可自由流通使用該存摺，一般人均有妥為保管防
        阻他人任意使用之認識，縱使特殊情況偶有交付他人使用之需，亦必然深入
        瞭解用途及合理性後，再行提供以使用，始符合常情，且該等專有物品如落
        入不明人士手中，而未加以闡明正常用途，極易被利用為與財產有關之犯罪
        工具，此為一般人依平常生活認知所易於體察之常識，而有犯罪意圖者，非
        有正當理由，竟徵求他人提供帳戶，客觀上可預見其目的，係供為某筆資金
        之存入，後再行領出之用，且該筆資金之存入及提領過程係有意隱瞞其流程
        及行為人身分曝光之用意，一般人本於一般認知能力均甚易於瞭解，而被告
        自承已在社會工作十幾年，並非無社會經驗之人，自難諉為不知，是被告可
        預見金融帳戶提供他人使用將幫助他人實施詐欺犯罪，但仍將其所有之上開
        帳戶存摺、提款卡及印鑑交付「林代書」、「黃代書」使用，顯有縱他人以
        其金融帳戶實施詐欺犯罪亦不違背其本意之幫助意思甚明。
  （二）又「林代書」、「黃代書」所屬之犯罪集團利用被告提供之帳戶，謊稱欲退
        還健保費，要求告訴人戊○○、丙○○、乙○○、丁○○依指示至自動櫃員
        機操作，致使其四人陷於錯誤，因而匯出共計二十一萬四千九百五十五元至
        被告所提供之前開兩帳戶，是該詐騙集團係共同意圖為自己不法之所有，連
        續以詐術使人將本人之財物交付甚明，而被告提供帳戶之行為，係幫助渠等
  詐欺之犯行，堪以認定。
二、按刑法上之幫助犯，係對於犯罪與正犯有共同之認識，而以幫助之意思，對於正
    犯資以助力，而未參與實施犯罪之行為者而言（最高法院七十五年度台上字第一
    五０九號、八十四年度台上字第五九九八號、第六四七五號、八十八年度台上字
    第一二七０號裁判意旨參照）。是以，如未參與實施犯罪構成要件之行為，僅出
    於幫助之意思提供助力，係屬幫助犯，而非共同正犯。本件被告基於幫助之不確
    定故意，提供前開金融帳戶之存摺、提款卡及印鑑予「林代書」、「黃代書」所
    屬犯罪集團，該犯罪集團乃先後使告訴人戊○○、丙○○、乙○○、丁○○陷於
    錯誤，分別將如附表二所示之金額匯出至被告所有之前開兩帳戶內，渠等所為係
    該當刑法第三百三十九條第一項之詐欺取財罪，且先後四次詐欺取財犯行，時間
    緊接，方法相同，所犯構成要件亦相同，顯係基於概括犯意為之，為連續犯，依
    刑法第五十六條規定，以一罪論。是核被告所為，係犯刑法第三百三十九條第一
    項連續詐欺取財罪之幫助犯，酌依刑法第三十條第二項規定，依正犯之刑減輕之
    。被告先後二次幫助犯行，時間緊接、方法相同，觸犯構成要件相同之罪，顯係
    基於概括犯意為之，為連續犯，應依刑法第五十六條之規定，以一罪論，並加重
    其刑，及依法先加後減之。爰審酌被告為貪圖一己私利，竟任意提供帳戶存摺、
    提款卡及印鑑予他人幫助犯罪集團詐財，造成告訴人戊○○、丙○○、乙○○、
    丁○○之損失，並增加國家追訴犯罪之困難，容易鼓勵不肖之徒利用他人帳戶犯
    罪，自屬可議；但念及被告並無任何前科紀錄，素行尚稱良好，有本院被告院內
    索引卡紀錄表、台灣高等法院被告全國前案紀錄表及台灣高雄地方法院檢察署刑
    案資料查註紀錄表各乙份在卷可佐，年紀尚輕，且尚未獲取利益等一切情狀，酌
    情量處如主文所示之刑，並諭知易科罰金之折算標準，以資懲儆。
據上論斷，應依刑事訴訟法第二百九十九條第一項前段，刑法第三十條第二項、第五
十六條、第三百三十九條第一項、第四十一條第一項前段，罰金罰鍰提高標準條例第
一條前段、第二條，判決如主文。
本案經檢察官余秉甄到庭執行職務。
中      華      民      國    九十三    年      九      月    二十七    日
                                      臺灣高雄地方法院刑事第十二庭
                                          審判長法官  張世賢
                                  法官  王啟明
                                                法官  鍾素鳳
右正本證明與原本無異。
如不服本判決，應於判決送達後十日內，向本院提出上訴狀。
                                              書記官  陳瓊芳
中      華      民      國    九十三    年      九      月    二十九    日
附錄本判決論罪之法條：
刑法第三百三十九條
    意圖為自己或第三人不法之所有，以詐術使人將本人或第三人之物交付者，處五
    年以下有期徒刑、拘役或科或併科一千元以下罰金。
    以前項方法得財產上不法之利益或使第三人得之者，亦同。
    前二項之未遂犯罰之。
刑法第三十條
    幫助他人犯罪者，為從犯。雖他人不知幫助之情者，亦同。
    從犯之處罰，得按正犯之刑減輕之。
附表一：
┌──┬──────┬────────┬───────┬───────┬────────┬────┐
│編號│開戶時間    │開戶地點、行別  │戶名及帳戶號碼│將帳戶交付詐欺│帳戶交付地點    │受領帳戶│
│    │            │                │              │集團成員之時間│                │之人員  │
├──┼──────┼────────┼───────┼───────┼────────┼────┤
│ 一 │九十二年十二│高雄市○○路六七│甲○○        │同日下午三時許│高雄市三民區明誠│黃代書  │
│    │月十二日    │五號合作金庫銀行│0000000000000 │              │路與鼎中路口    │        │
│    │            │灣內分行        │              │              │                │        │
├──┼──────┼────────┼───────┼───────┼────────┼────┤
│ 二 │九十二年十二│高雄市○○路三０│甲○○        │同日下午四時許│高雄市三民區民族│林代書  │
│    │月十五日    │九號臺新國際商業│00000000000000│              │路與明誠路口    │        │
│    │            │銀行東高雄分行  │              │              │                │        │
└──┴──────┴────────┴───────┴───────┴────────┴────┘
附表二：
┌──┬─────┬──────────┬───┬────┬────┬─────────┐
│編號│犯罪時間  │犯罪手法            │被害人│匯款時間│匯款金額│受款人及帳號      │
├──┼─────┼──────────┼───┼────┼────┼─────────┤
│ 一 │九十二年十│以郵局北門總局何先生│戊○○│同日下午│39832元 │甲○○            │
│    │二月二十三│名義打電話到被害人住│（住臺│五時四十│        │臺新國際商業銀行  │
│    │日下午五時│處佯稱：其有一件健保│北市大│一分    │        │東高雄分行        │
│    │許        │局的雙掛號信未收，請│安區光│        │        │000-00000000000000│
│    │          │打電話至健保局096507│復南路│        │        │                  │
│    │          │2615、0000000000號電│四二０├────┼────┼─────────┤
│    │          │話確認，被害人遂打電│巷二二│同日下午│9735元  │甲○○（帳號同右）│
│    │          │話去健保局確認，自稱│號七樓│五時四十│        │000-00000000000000│
│    │          │健保局之人員佯稱被害│）    │七分許  │        │                  │
│    │    │人有一張九千多元之支│      │        ├────┤                  │
│    │          │票要退還被害人，要被│      │        │合計    │                  │
│    │          │害人打0000000000、09│      │        │49567元 │                  │
│    │          │00000000號電話給郵局│      │        │        │                  │
│    │          │何先生聯絡，致被害人│      │        │        │                  │
│    │          │因此陷於錯誤，依何先│      │        │        │                  │
│    │          │生之指示至臺北銀行自│      │        │        │                  │
│    │          │動櫃員機操作，而匯出│      │        │        │                  │
│    │          │二筆款項共四萬九千五│      │        │        │                  │
│    │          │百六十七元。        │      │        │        │                  │
├──┼─────┼──────────┼───┼────┼────┼─────────┤
│ 二 │九十二年十│以內湖郵局員工名義打│丙○○│同日下午│20969元 │甲○○            │
│    │二月二十四│電話到被害人住處佯稱│（住臺│四時二十│        │臺新國際商業銀行  │
│    │日下午三時│：其有一件健保局的雙│北市內│二分許  │        │東高雄分行        │
│    │許        │掛號信未領，已退回總│湖區內│        │        │000-00000000000000│
│    │          │局，請其打0000000000│湖一段│        │        │                  │
│    │          │號電話找何先生，何先│七三七│        │        │                  │
│    │          │生又叫被害人打096507│巷四一│        │        │                  │
│    │          │2616號電話去健保局確│弄八號│        │        │                  │
│    │          │認，被害人打電話去健│三樓）│        │        │                  │
│    │          │保局確認，自稱健保局│      │        │        │                  │
│    │          │之人員又叫被害人打去│      │        │        │                  │
│    │          │總局聯絡，致被害人因│      │        │        │                  │
│    │          │此陷於錯誤，依詐騙集│      │        │        │                  │
│    │          │團人員之指示，至中華│      │        │        │                  │
│    │          │郵政公司之自動櫃員機│      │        │        │                  │
│    │          │操作而匯出二萬零九百│      │        │        │                  │
│    │          │六十九元。          │      │        │        │                  │
├──┼─────┼──────────┼───┼────┼────┼─────────┤
│ 三 │九十二年十│以郵政總局員工之名義│乙○○│同日下午│2907元  │甲○○            │
│    │二月二十四│打電話到被害人住處佯│（住臺│五時七時│        │臺新國際商業銀行  │
│    │日下午六時│稱：其有一件雙掛號信│北縣汐│二十五分│        │東高雄分行        │
│    │許        │已退回總局，請其打電│止市和│許      │        │000-00000000000000│
│    │          │話至健保局0000000000│平街二│        │        │                  │
│    │          │號電話確認，被害人遂│十一號│        │        │                  │
│    │          │打電話去健保局確認，│四樓）│        │        │                  │
│    │          │自稱健保局周先生之人│      │        │        │                  │
│    │          │員佯稱被害人舊卡換新│      │        │        │                  │
│    │          │卡可退八千零九十六元│      │        │        │                  │
│    │          │，今天是最後一天，錢│      │        │        │                  │
│    │          │已繳回郵政總局電腦列│      │        │        │                  │
│    │          │帳，所以無法提領，如│      │        │        │                  │
│    │          │要提領，可打00000000│      │        │        │                  │
│    │          │35號給王文昌先生，致│      │        │        │                  │
│    │          │被害人因此陷於錯誤，│      │        │      │                  │
│    │          │又打電話給王文昌，依│      │        │        │                  │
│    │          │王文昌之指示至中華郵│      │        │        │                  │
│    │          │政公司自動櫃員機操作│      │        │        │                  │
│    │          │，而匯出二千九百零七│      │        │        │                  │
│    │          │元。                │      │        │        │                  │
├──┼─────┼──────────┼───┼────┼────┼─────────┤
│ 四 │九十三年二│以電腦工程師何生先之│丁○○│同日上午│41513元 │甲○○            │
│    │月十一日十│名義打電話給被害人，│（住臺│十二時五│        │合作金庫灣內分行  │
│    │一時許    │佯稱其有一筆健保費要│北縣新│分許    │        │0000000000000000  │
│    │          │退，須至提款機操作以│店市中│        ├────┤                  │
│    │          │利退稅，致被害人因此│興路二│同日上午│99999元 │              │
│    │          │陷於錯誤，至五峰郵局│段五七│十二時十├────┤                  │
│    │          │，依何先生之指示操作│巷二三│分許    │合計    │                  │
│    │          │自動櫃員機，而匯出二│號四樓│        │141512元│                  │
│    │          │筆款項十四萬一千五百│）    │        │        │                  │
│    │          │十二元。            │      │        │        │                  │
├──┼─────┼──────────┼───┼────┼────┼─────────┤
│合計│          │                    │      │        │214955元│                  │
└──┴─────┴──────────┴───┴────┴────┴─────────┘
